臺灣臺北地方法院民事裁定　　　　　　　96年度訴字第5491號
原　　　告　國泰世華商業銀行股份有限公司
法定代理人　乙○○
被　　　告　丙○○
當事人間請求清償借款事件，本院裁定如下：
    主  文
本件移送臺灣高雄地方法院。
    理  由
一、按當事人得以合意定第一審管轄法院；第24條之合意管轄，
    如當事人之一造為法人或商人，依其預定用於同類契約之條
    款而成立，按其情形顯失公平者，他造於為本案之言詞辯論
    前，得聲請移送於其管轄法院，民事訴訟法第24條第1項前
    段、第28條第2項前段分別定有明文。考其立法意旨，在於
    當事人之一造為法人或商人時，通常占有經濟上之強勢地位
    ，如因契約涉訟而須赴被告之住、居所地應訴，無論在組織
    及人員編制上，尚難稱有重大不便。如法人或商人以預定用
    於同類契約之債務履行地或合意管轄條款，與非法人或商人
    之他造訂立契約時，他造就此類條款表面上雖有締約與否之
    自由，實際上幾無磋商或變更之餘地，則一旦因該契約涉訟
    ，他造即必須遠赴法人或商人以定型化契約所預定之法院應
    訴，在考量應訴之不便，且多所勞費等程序上不利益之情況
    下，經濟上弱勢者往往被迫放棄應訴之機會，如此不僅顯失
    公平，某程度亦屬侵害其在憲法上所保障之訴訟權，乃特別
    明文排除合意管轄規定之適用。是定型化契約當事人因此爭
    執涉訟時，如法人或商人據此向合意管轄法院起訴，在不影
    響當事人程序利益及浪費訴訟資源之情況下，非法人或商人
    之他造於為本案之言詞辯論前，得聲請移送於其管轄法院。
二、經查，本件原告國泰世華商業銀行股份有限公司主張依兩造
    所訂理債貸款契約第14條之約定，兩造合意以本院為第一審
    管轄法院，爰向本院起訴請求被告丙○○清償借款云云。惟
    查，被告住所地係在高雄縣鳳山市○○○街205號，此有被
    告個人基本資料查詢結果在卷可稽，被告日常生活作息之地
    點既均在高雄縣地區，於發生本契約紛爭須訴訟時，自以在
    該處應訴最稱便利，原告為法人，卻以事先擬定之契約約定
    條款約定以本院為管轄法院，在考量被告勞力、時間及費用
    等程序上不利益之情況下，或須因此放棄應訴之機會，其約
    定顯失公平，且原告提起本件訴訟時，亦以送達處所在台中
    市○區○○路190號4樓之甲○○為送達代收人，揆諸前揭規
    定及說明所示，被告聲請移送其住所地之管轄法院即臺灣高
    雄地方法院審理，為有理由，應予准許。
三、依民事訴訟法第28條第1項，裁定如主文。
中　　華　　民　　國　　96　　年　　8 　　月　　14　　日
                  民事第四庭法  官  劉坤典
以上為正本係照原本作成
如對本裁定抗告須於裁定送達後10日內向本院提出抗告狀，並繳
納抗告費新台幣1,000元。
中　　華　　民　　國　　96　　年　　8 　　月　　14　　日
                            書記官  楊勝欽
